【裁判字號】    98,家聲,228
【裁判日期】    980624
【裁判案由】    遺產管理人管理費用
【裁判全文】
臺灣臺南地方法院民事裁定             98年度家聲字第228號
聲  請  人  財政部國有財產局臺灣南區辦事處臺南分處
法定代理人  林秀娟
上列聲請人聲請酌定遺產管理人報酬事件，本院裁定如下：
    主      文
聲請人財政部國有財產局臺灣南區辦事處臺南分處得請求代為管
理被繼承人甲○○遺產之報酬合計為新臺幣參萬柒仟肆佰玖拾陸
元。
聲請程序費用新臺幣伍佰元由被繼承人甲○○之遺產負擔。
    理      由
一、本件聲請意旨略以：緣聲請人據本院96年度財管字第114號
    民事裁定選任為被繼承人甲○○之遺產管理人，雖經聲請人
    以其全體繼承人拋棄繼承顯遺債大於遺產，而提出抗告，但
    經本院合議庭以96年度家抗字第116號民事裁定抗告駁回，
    而選任遺產管理人一事告確定。按被繼承人甲○○所遺留坐
    落臺南市○○區○○段669地號等18筆土地，資由債權人通
    運欣業股份有限公司設定抵押權新台幣（下同）1,200萬元
    ，以為其向該債權人借款之擔保；現因被繼承人甲○○生前
    滯欠綜合所得稅，因而，由移送機關財政部臺灣省南區國稅
    局臺南市分局向法務部行政執行署臺南行政執行處聲請強制
    執行，並由該行政執行處以90年度綜所稅執專字第26004號
    所得稅法－綜合所得稅執行事件，就上開土地中之13筆土地
    進行換價程序處理中；而以被繼承人甲○○僅遺有上開不動
    產，別無其他遺產，聲請人對被繼承人甲○○之遺產管理報
    酬，祇得聲明參與分配，否則無法受償，致極需先行確定遺
    產管理報酬。又依據民法第1183條規定，遺產管理人得請求
    報酬，其數額由親屬會議按其勞力及其與被繼承人之關係酌
    定之。惟被繼承人甲○○無親屬會議可資酌定報酬數額，茲
    依財政部訂頒「代管無人承認繼承遺產作業要點」第14點第
    (3)款規定：「管理報酬，應依民法第1183條規定，聲請法院
    酌定，並請優先分配，其請求標準，不得低於孳息收入部分
    10 分之3及遺產現值100分之1。」，經查被繼承人甲○○遺
    產總計3,749,610元。其上揭房地之總值係依據法務部行政
    執行署臺南行政執行處90年度綜所稅執專字第26004號綜合
    所得稅執行事件囑託鑑價之結果，另坐落臺南市○○區○○
    段672-1地號等5筆土地之價值，則係以當期（98年度）土地
    公告現值計算；因而管理報酬按遺產價值100分之1核算，計
    為37,496元，故請求核准報酬37,496元等語。
二、經查：聲請人主張上開事實，業據提出法務部行政執行署臺
    南行政執行處98年6月2日南執乙90年綜所稅執專字第000260
    04號通知影本乙份、臺南市○○區○○段672-1、673-2、67
    3-3、674-4、674-5等5筆土地登記謄本影本各乙份、遺產管
    理報酬計算表乙份為證，堪認為實在，則被繼承人之遺產合
    計為3,749,610元，聲請人請求37,496元之報酬，於法核無
    不合，應予准許。
三、依非訟事件法第157條，裁定如主文。
中    華    民    國    98    年    6     月    24    日
                  家事法庭法  官    楊佳祥
右為正本係照原本作成。
如對本裁定抗告須於裁定送達後10日內向本院提出抗告狀，並應
繳納抗告費新臺幣1000元。
中    華    民    國    98    年    6     月    24    日
                           書記官   葉芳如


司法院資訊處製作；財團法人民間司法改革基金會備份。
